ACORDAO-COMPLETO-2383445

ACÓRDÃO 2631/2019 ATA 42/2019 - PLENÁRIO

VISTOS, relatados e discutidos estes autos de Representação formulada pela empresa J.A.S. Loureiro & Cia. Ltda. em razão de possíveis irregularidades em registro de preços para eventual aquisição de material de consumo  para o Laboratório de Análises Clínicas do HUGV,
                   ACORDAM os Ministros do Tribunal de Contas da União, reunidos em Sessão Plenária, diante das razões expostas pelo Relator, em:
 	       9.1. conhecer desta representação, satisfeitos os requisitos de admissibilidade constantes no art. 113, § 1º, da Lei 8.666/1993, c/c os arts. 235 e 237, VII, do Regimento Interno deste Tribunal, e no art. 103, § 1º, da Resolução - TCU 259/2014;
                   9.2. indeferir o pedido de medida cautelar, uma vez ausentes os pressupostos essenciais para sua concessão;
                   9.3. considerar, no mérito, com fundamento no art. 276, § 6º, do Regimento Interno deste Tribunal, a presente representação parcialmente procedente;
                   9.4. dar ciência ao Hospital Universitário Getúlio Vargas (HUGV) , com fundamento no art. 7º da Resolução – TCU 265/2014, sobre as seguintes impropriedades/falhas, identificadas no Pregão Eletrônico 13/2019 - SRP, para que sejam adotadas medidas internas com vistas à prevenção de ocorrência de outras semelhantes:
	       9.4.1. falta de comunicação aos licitantes das suspensões e dos retornos da sessão, ocorrida de 30/5/2019 a 25/7/2019, em afronta aos itens 7.7 e 8.15 do edital, aos princípios da publicidade, razoabilidade e transparência, previstos no art. 5º do Decreto 5.450/2015, e à jurisprudência do TCU (Acórdãos 2.842/2016, 2.273/2016, 2.751/2013 e 168/2009, todos do Plenário) ; e
	       9.4.2. não divulgação do resultado da diligência quanto ao equipamento ofertado pela empresa Labinbraz Comercial Ltda., comprometendo a transparência do certame, em afronta ao princípio da publicidade preconizado no art. 5º do Decreto 5.450/2015;
       9.5. informar ao Hospital Universitário Getúlio Vargas (HUGV) e ao representante que o conteúdo desta deliberação poderá ser consultado no endereço www.tcu.gov.br/acordaos; 
                   9.6. arquivar os presentes autos, nos termos art. 169, V, do Regimento Interno deste Tribunal.

Representação sobre supostas irregularidades no pregão eletrônico de registro de preços para eventual aquisição de material de consumo.

Universidade Federal do Amazonas - Hospital Universitário Getúlio Vargas (HUGV)

3. Representante: J.A.S. Loureiro & Cia. Ltda. (CNPJ 63.736.334/0001-48)

13.1. Ministros presentes: Ana Arraes (na Presidência), Walton Alencar Rodrigues, Benjamin Zymler, Raimundo Carreiro (Relator) e Bruno Dantas.
13.2. Ministro-Substituto convocado: Augusto Sherman Cavalcanti.
13.3. Ministros-Substitutos presentes: Marcos Bemquerer Costa, André Luís de Carvalho e Weder de Oliveira.

RAIMUNDO CARREIRO

Trata-se de representação formulada pela empresa J.A.S. Loureiro & Cia. Ltda. em razão de possíveis irregularidades no Pregão Eletrônico 13/2019 para registro de preços destinado à eventual aquisição de material de consumo (reagentes e insumos laboratoriais para realização de testes de Bioquímica Clínica, com cessão de um equipamento automatizado e de um backup em regime de comodato) para o Laboratório de Análises Clínicas do HUGV.
2. 	Para a ata de registro de preços foi e estipulada vigência de 12 meses (peça 1, p. 46) , com valor homologado de R$ 1.067.736,00 (peça 9, p. 1) .
3.	Ao acolher a proposta da Selog, conheci da representação por estarem preenchidos os requisitos de admissibilidade previstos no art. 113, § 1º, da Lei 8.666/1993, c/c os arts. 235 e 237, VII, do Regimento Interno deste Tribunal, e no art. 103, § 1º, da Resolução - TCU 259/2014 (peça 14) .
4.	Na mesma oportunidade, anuí ao posicionamento daquela unidade técnica quanto à necessária verificação do atendimento aos pressupostos para a concessão da medida cautelar pleiteada pela representante, de acordo com o disposto no art. 276 do Regimento Interno do TCU.  Nesse entendimento, determinei a realização oitiva prévia do Hospital Universitário Getúlio Vargas (HUGV) para apurar os fatos inquinados de ilegais ou irregulares presentes nesta representação.
5.	Após essa introdução, transcrevo trecho da instrução de auditor da Selog (peça 13) , cujas análises e conclusões foram chanceladas pelo diretor da subunidade (peça 14) :  
	“Fase do Certame

	O certame foi homologado em 5/8/2019 (peça 9, p.1) , sendo assinada, na mesma data, a respectiva ata de registro de preços (ATA SRP 157/2019 – Labinbraz Comercial Ltda.) , com vigência de 5/8/2019 a 5/8/2020 (peça 26, p. 1-3) .

	B. Momento Processual

	1.	Promovida a oitiva prévia quanto às alegações do representante e demais questões levantadas por esta Unidade Técnica e considerando que não houve resposta da entidade, passamos a analisar o feito com base nos elementos existentes nos autos e colhidos no curso desta instrução. 

	C. Histórico de Comunicações

	Despacho do Relator
	Peça 14
	23/8/2019

	Ofícios Encaminhados pela Selog

	À entidade
	Ofício 2.192/2019-TCU/Selog, de 27/8/2019 (peça 15) 

	D. Documentos Apresentados em Resposta à Oitiva

	Pela Unidade Jurisdicionada

	O HUGV limitou-se a solicitar, em 11/9/2019, prorrogação de prazo para responder à oitiva (peças 17 e 18) , cujo pedido foi indeferido pelo Relator (peça 22) , não havendo ulterior manifestação do Hospital. 

	E. Medida Cautelar – Avaliação dos Pressupostos

	Perigo da Demora

	Há decisão judicial ou administrativa, sem especificação de prazo, para suspender o andamento do processo licitatório ou a contratação?
	Não

	No caso de contratações decorrentes de Registro de Preços:
	A ata de registro de preços decorrente do certame já foi assinada?
	Sim

		O contrato decorrente da ata de registro de preços (que, porventura, seja objeto da representação/denúncia) já foi assinado?
	Sim

		A ata de registro de preços decorrente do certame ainda possui saldo que permita novas contratações pelo órgão gerenciador ou por eventuais adesões?
	Sim

	Análise:

	2.	Está afastado o pressuposto do perigo da demora, uma vez que a ata de registro de preços já foi assinada, estando em curso as respectivas contratações/aquisições pelo HUGV. 

	Perigo da Demora Reverso

	O serviço/bem é essencial ao funcionamento das atividades do órgão/entidade?
	Sim

	O órgão ou entidade está coberto contratualmente pelo serviço com razoável vigência (há a possibilidade de voltar a fase ou refazer o certame, a depender da consequência da concessão de cautelar no caso concreto) ou admite prorrogação excepcional?
	Não

	Caso haja a possibilidade de manutenção do contrato com a atual prestadora dos serviços, as condições dessa contratação seriam melhores (menor preço e atendimento satisfatório) que o que se está em vias de contratar?
	Não se aplica

	Análise:

	3.	Está configurado o pressuposto do perigo da demora reverso, porquanto o objeto licitado é essencial ao funcionamento das atividades da entidade e as aquisições necessárias já estão sendo realizadas com base na ata de registro de preços decorrente da licitação em questão. 

	Plausibilidade Jurídica

	O órgão/entidade está sujeito aos normativos supostamente infringidos?
	Sim

	Há plausibilidade nas alegações do representante?
	Sim

	Há indício de sobrepreço ou superfaturamento?
	Não

	Há grave risco de lesão ao erário, inexecução ou execução insatisfatória do objeto?
	Não

	Análise quanto à plausibilidade jurídica e quanto à necessidade de adoção de medida cautelar:

	4.	Versa a representação sobre possíveis inconsistências na condução do Pregão Eletrônico 13/2019, que teriam ensejado cerceamento do direito de recorrer da habilitação da licitante declarada vencedora, e sobre a própria habilitação, porquanto a documentação apresentada e as especificações do equipamento ofertado em comodato supostamente não atenderiam, respectivamente, os itens 24.4.1.1.10 e 24.4.1.1.32 e 24.4.1.1.1, 24.4.1.1.5, 24.4.1.1.13, 24.4.1.20, 24.4.1.1.22, 24.4.1.1.24, 24.4.1.1.27, 24.4.1.1.30 e 24.4.1.1.31 do edital.
5. 	Na instrução precedente (peça 11) , foram identificadas as falhas na condução do Pregão Eletrônico 13/2019-SRP, que resultaram na oitiva prévia do HUGV, haja vista dificultarem o acompanhamento do certame e, consequentemente, o exercício do direito dos licitantes de recorrerem da habilitação da empresa declarada vencedora, quais sejam:
a) falta de comunicação aos licitantes das suspensões e dos retornos da sessão, ocorrida de 30/5/2019 a 25/7/2019, em afronta aos itens 7.7 e 8.15 do edital, aos princípios da publicidade, razoabilidade e transparência, previstos no art. 5º do Decreto 5.450/2015, e à jurisprudência do TCU (Acórdãos 2842/2016, 2.273/2016, 2.751/2013 e 168/2009, todos do Plenário) ;
b) não divulgação do resultado da diligência quanto ao equipamento ofertado pela empresa Labinbraz Comercial Ltda., comprometendo a transparência do certame, em afronta ao princípio da publicidade preconizado no art. 5º do Decreto 5.450/2015;
6.	Por outro lado, a análise então empreendida e ora ratificada considerou não prosperarem os questionamentos alusivos ao mérito da habilitação da Labinbraz Comercial Ltda., primeira colocada na fase de lances e, ao final, declarada vencedora do certame.
7. 	Diante disso, ainda que o HUGV tenha quedado inerte quanto à oitiva prévia, há de se reconhecer que as falhas identificadas na condução do pregão não impactaram, efetivamente, o resultado da licitação, tampouco ensejaram restrição à competitividade, direcionamento do certame ou dano ao erário, razão pela qual não têm o condão de justificar a suspensão cautelar ou a anulação do certame e da respectiva ata de registro de preço, assinada em 5/8/2019, com vigência até 5/8/2020, e já parcialmente executada (peça 26) . 
8.	Nesse contexto, mostra-se adequado ao deslinde do feito, dar ciência ao HUGV acerca das impropriedades/falhas descritas nas alíneas “a” e “b do item 5 desta instrução, identificadas no Pregão Eletrônico 13/2019 - SRP, para que sejam adotadas medidas internas com vistas à prevenção de ocorrência de outras semelhantes.
9.	Feitas essas considerações, propõe-se indeferir o pedido de medida cautelar, uma vez ausente o pressuposto do perigo da demora, e por restar caracterizado o perigo da demora reverso.
10.	Além disso, diante do exposto, os elementos constantes dos autos permitem, desde já, a avaliação quanto ao mérito da presente representação como parcialmente procedente, dando-se ciência ao HUGV acerca das impropriedades/falhas descritas retro.

	F. Impacto dos Encaminhamentos Propostos

	Haverá impacto relevante na entidade e/ou na sociedade, decorrente dos encaminhamentos propostos?
	Não

	G. Pedido de Ingresso aos Autos e de Sustentação Oral

	Há pedido de ingresso aos autos?
	Não

	Há pedido de sustentação oral?
	Não

	H. Processos Conexos e Apensos

	Há processos conexos noticiando possíveis irregularidades na contratação ora em análise?
	Não

	Há processos apensos?
	Não

	I. Proposta de Encaminhamento

	11.	Em virtude do exposto, propõe-se:
11.1.	conhecer da representação, satisfeitos os requisitos de admissibilidade constantes no art. 113, § 1º, da Lei 8.666/1993, c/c os arts. 235 e 237, VII, do Regimento Interno deste Tribunal, e no art. 103, § 1º, da Resolução - TCU 259/2014;
11.2.	indeferir o pedido de medida cautelar, uma vez ausentes os pressupostos essenciais para sua concessão;
11.3.	no mérito, com fundamento no art. 276, § 6º, do Regimento Interno deste Tribunal, considerar a presente representação parcialmente procedente;
11.4	dar ciência ao Hospital Universitário Getúlio Vargas (HUGV) , com fundamento no art. 7º da Resolução – TCU 265/2014, sobre as seguintes impropriedades/falhas, identificadas no Pregão Eletrônico 13/2019 - SRP, para que sejam adotadas medidas internas com vistas à prevenção de ocorrência de outras semelhantes:
	a) falta de comunicação aos licitantes das suspensões e dos retornos da sessão, ocorrida de 30/5/2019 a 25/7/2019, em afronta aos itens 7.7 e 8.15 do edital, aos princípios da publicidade, razoabilidade e transparência, previstos no art. 5º do Decreto 5.450/2015, e à jurisprudência do TCU (Acórdãos 2.842/2016, 2.273/2016, 2.751/2013 e 168/2009, todos do Plenário) ; e
	b) não divulgação do resultado da diligência quanto ao equipamento ofertado pela empresa Labinbraz Comercial Ltda., comprometendo a transparência do certame, em afronta ao princípio da publicidade preconizado no art. 5º do Decreto 5.450/2015;
11.5.	informar ao Hospital Universitário Getúlio Vargas (HUGV) e ao representante que o conteúdo da deliberação que vier a ser proferida poderá ser consultado no endereço www.tcu.gov.br/acordaos; 
11.6.	arquivar os presentes autos, nos termos art. 169, V, do Regimento Interno deste Tribunal.”

            É o Relatório.

Silvia Maria da Silveira Loureiro (OAB/AM 3.125) e outros, representando a empresa J.A.S. Loureiro & Cia. Ltda.

Não atuou

REPRESENTAÇÃO COM PEDIDO DE MEDIDA CAUTELAR. CONHECIMENTO. PROCEDÊNCIA PARCIAL. INDEFERIMENTO DA MEDIDA CAUTELAR. CIÊNCIA. ARQUIVAMENTO.

REPRESENTAÇÃO (REPR)

Preliminarmente, ratifico meu posicionamento em despacho de peça 14, oportunidade em que conheci da representação por estarem preenchidos os requisitos de admissibilidade aplicáveis à espécie.
2.      Trata-se de representação formulada pela empresa J.A.S. Loureiro & Cia. Ltda. em razão de possíveis irregularidades no Pregão Eletrônico 13/2019, conduzido pelo Hospital Universitário Getúlio Vargas (HUGV) da Universidade Federal do Amazonas, para registro de preços destinado à eventual aquisição de material de consumo (reagentes e insumos laboratoriais para realização de testes de Bioquímica Clínica, com cessão de um equipamento automatizado e de um backup em regime de comodato) para o Laboratório de Análises Clínicas do HUGV.
3.	 O certame foi homologado em 5/8/2019. Na mesma data, foi assinada a ata de registro de preços (ATA SRP 157/2019 – Labinbraz Comercial Ltda.) , com vigência de 5/8/2019 a 5/8/2020, no valor homologado de R$ 1.067.736,00.
4.	  A representante alega haver falhas na condução do Pregão Eletrônico 13/2019 que teriam acarretado o cerceamento do direito de recorrer da habilitação da licitante declarada vencedora e da própria habilitação. 
5.	   A empresa J.A.S. Loureiro & Cia. Ltda. argumenta que a documentação apresentada pela vencedora do certame e as especificações do equipamento ofertado não seriam aderentes, respectivamente, aos itens 24.4.1.1.10 e 24.4.1.1.32 e 24.4.1.1.1, 24.4.1.1.5, 24.4.1.1.13, 24.4.1.20, 24.4.1.1.22, 24.4.1.1.24, 24.4.1.1.27, 24.4.1.1.30 e 24.4.1.1.31 do edital.
6. 	   Ao acolher proposta da Selog formulada na instrução de peça 11, determinei, no mesmo expediente mencionado no parágrafo inaugural deste voto, a realização de oitiva prévia do HUGV em relação às falhas identificadas pela unidade técnica na condução do Pregão Eletrônico 13/2019-SRP, em razão de praticamente impedirem o acompanhamento do certame e, consequentemente, o exercício do direito dos licitantes de recorrerem da habilitação da empresa declarada vencedora:
a) falta de comunicação aos licitantes das suspensões e dos retornos da sessão, ocorrida de 30/5/2019 a 25/7/2019, em afronta aos itens 7.7 e 8.15 do edital, aos princípios da publicidade, razoabilidade e transparência, previstos no art. 5º do Decreto 5.450/2015, e à jurisprudência do TCU (Acórdãos 2842/2016, 2.273/2016, 2.751/2013 e 168/2009, todos do Plenário) ;
b) não divulgação do resultado da diligência quanto ao equipamento ofertado pela empresa Labinbraz Comercial Ltda., comprometendo a transparência do certame, em afronta ao princípio da publicidade preconizado no art. 5º do Decreto 5.450/2015;
7.      Tendo em vista que indeferi pedido de prorrogação de prazo para a manifestação do representante do HUGV, que não houve pronunciamento posterior do hospital universitário e que as impropriedades acima identificadas não afetaram o resultado da licitação, não se observando restrição à competitividade, direcionamento do certame ou dano ao erário, considero, no mérito, a presente representação parcialmente procedente.
8.	Assim, não vislumbro plausibilidade jurídica para anular o certame em questão nem mesmo para suspender a execução da ATA SRP 157/2019 – Labinbraz Comercial Ltda. 
9.	Pelas razões acima expendidas, a medida cautelar pleiteada deve ser indeferida na ausência dos pressupostos para sua concessão, dando-se ciência das impropriedades, consignadas no item 6 deste voto, havidas na condução do Pregão Eletrônico 13/2019 ao HUGV a fim de evitar ocorrências semelhantes em futuras licitações.	
  Em face do exposto, acolho as análises e conclusões da Selog e Voto por que seja adotado o Acórdão que ora submeto ao escrutínio do Colegiado.
TCU, Sala das Sessões Ministro Luciano Brandão Alves de Souza, em 30 de outubro de 2019.
RAIMUNDO CARREIRO 
Relator